臺灣高等法院高雄分院刑事判決　　　　99年度上易字第1296號
上　訴　人　臺灣高雄地方法院檢察署檢察官
被　　　告　林志森
上列上訴人因被告詐欺案件，不服臺灣高雄地方法院99年度易字
第1807號中華民國99年11月25日第一審判決（聲請簡易判決處刑
案號：台灣板橋地方法院檢察署98年度偵字第28366 號），提起
上訴，本院判決如下：
     主  文
原判決撤銷。
林志森犯幫助詐欺罪，處拘役伍拾伍日，如易科罰金，以新台幣
壹仟元折算壹日。
     事  實
一、林志森預見提供自己金融帳戶給不相識之人使用，可能供不
    詳犯罪集團用以作為詐欺集團騙取他人財物工具之情況下，
    竟仍基於幫助他人詐欺之不確定故意，於民國98年9 月12日
    下午4 時30分許，在高雄市三民高中門口，將其向中華郵政
    大昌郵局申設之帳號000000000000 0000 號帳戶（下稱系爭
    帳戶）之存摺、金融卡及密碼，提供予某姓名年籍均不詳、
    綽號「阿雄」之成年男子。繼之該成年男子所屬之詐騙集團
    撥打電話給張月娥，佯稱網路購物付款方式設定錯誤，需依
    指示至提款機重新操作，使張月娥陷於錯誤而依照指示，於
    98年9 月14日晚上11時40分及98年9 月15日凌晨0 時26 分
    ，分別匯入22222 元、22222 元至系爭帳戶內。嗣張月娥發
    現受騙報警處理，始循線查獲上情。
二、案經新北市政府警察局中和第二分局移送台灣板橋地方法院
    檢察署檢察官聲請簡易判決處刑，嗣經台灣板橋地方法院（
    99年度易字第1465號）諭知管轄錯誤而移送原審，由原審改
    依通常程序審理。
     理  由
甲、程序部分：
    本判決以下所引用之傳聞證據，公訴人、被告分別於本院準
    備程序及審理時，均表示沒有意見，且未於言詞辯論終結前
    聲明異議，本院審酌上開傳聞證據作成時，並無不法之情事
    ，認為適當，依刑事訴訟法第159 條之5 第2 項規定，自有
    證據能力，均得為證據。
乙、實體部分：
一、被告林志森未於本院審理時到庭，惟據原審訊據被告固不否
    認系爭帳戶為其所申辦，並有於前揭時、地，將系爭帳戶之
    存摺、提款卡交付與「阿雄」之事實，然矢口否認有何幫助
    詐欺取財犯行，辯稱：其見報紙上廣告應徵司機，遂撥打廣
    告上之0000000000行動電話與「阿雄」聯絡，「阿雄」要其
    交付系爭帳戶之提款卡、密碼，說要照會其之信用是否良好
    。其因失業已久，亟需工作，始交上開物品給「阿雄」。其
    隔天發現無法與「阿雄」聯絡，就有至鼎金派出所報案。其
    不知道系爭帳戶會被拿去作為詐騙工具，並沒有提供帳戶給
    別人詐騙的意思云云。惟查：
  (一)系爭帳戶為被告所開設，及被害人張月娥於接獲他人來電佯
    稱網路購物付款方式設定錯誤，需依指示至提款機重新操作
    ，遂陷於錯誤而依照指示，於98年9 月14日晚上11時40分及
    98年9 月15日凌晨0 時26分，分別匯入22222 元、22222 元
    至系爭帳戶內等事實，業據被害人張月娥於警詢中證述明確
    （見臺灣板橋地方法院檢察署98年度偵字第28366 號卷第13
    -14 頁），並有被害人張月娥提出之華南銀行自動櫃員機交
    易明細表、中華郵政股份有限公司高雄郵局98年10月6 日高
    營字第0982002520號函、99年10月4 日高營字第0991804092
    號函及所附系爭帳戶之開戶資料、交易明細、新竹縣政府警
    察局竹東分局二重埔派出所受理詐騙帳戶通報警示簡便格式
    表、受理刑事案件報案三聯單、受理各類案件紀錄表、內政
    部警政署反詐騙案件紀錄表在卷可稽（見同卷第22-30 頁，
    原審卷第23之1 頁至第23-2頁），自堪認定。
  (二)按金融機構帳戶攸關存戶個人財產權益之保障，非與本人有
    密切關係，一般人皆不致輕易提供他人使用，加諸一般人向
    金融機構開設個人帳戶，只須提出個人身分證件及印章即可
    辦理申請開戶，並無嚴格限制，為眾所週知之事，參以邇來
    利用人頭帳戶以行詐騙之事猖獗，屢經報章雜誌及新聞披露
    宣導，以避免個人金融機構帳戶遭人利用為詐財工具，殆屬
    普遍而極易體察之一般生活常識，倘遇他人不自為申請開立
    金融構構帳戶，竟蒐集不特定人之金融機構帳戶使用，衡請
    應可預見所提供之金融機構帳戶將作為與財產犯罪有關之工
    具。本件被告申辦之上揭銀行帳戶之存摺、提款卡及提款密
    碼等物，均係被告交予詐欺集團成員使用，已如前述，而被
    告既為成年之人，其精神及智識程度均屬正常，殊難諉為不
    知或無可預見。是被告就詐欺集團成員持其上開銀行帳戶實
    施詐騙，致使上揭被害人匯款至渠之帳戶之結果已可預見，
    且對該結果之發生不違反其本意，自有幫助詐欺取財之未必
    故意。
  (三)又查一般民眾應徵工作經錄取後，提供金融機構帳戶供錄取
    機構作為薪資轉帳之用，僅提供存摺封面影本即可（讓錄取
    機構知悉帳號戶名及號碼），絕無須將金融機構提款卡及提
    款卡密碼交付對方之必要。何況被告何逍元於尚未經對方錄
    取前，即先行提供系爭帳戶之提款卡及提款卡密碼與對方，
    且係在對於所應徵工作之性質，對方真實姓名、從事何業等
    基本身分資料均無所知之情形下，逕將上開帳戶資料交與對
    方，實亦與常情有違。況查被告於98年3 、4 月間某日，將
    案外人林志中所有之銀行存摺、提款卡及密碼，交予不詳姓
    名之不法份子使用，致被害人宋佩蓉受騙上當等情，業據台
    灣高雄地方法院檢察署於98年7 月14日分該署98年度偵字第
    20739 號偵查中，嗣經原審於99年2 月11日以98年度易字第
    1553號判處罪刑在案，有原審上開判決及台灣高等法院被告
    前案紀錄表在卷可稽。被告於前案偵查中，猶將其上開存摺
    、提款卡及密碼，提供予綽號「阿雄」之成年男子，若謂無
    法預見「阿雄」之成年男子會將其用於詐騙他人財物，其孰
    能信。綜上所述，被告所辯上情，無非卸責之詞，不足採信
    。本件事證明確，被告之犯行，堪以認定。
二、按刑法上之幫助犯，係指以幫助之意思，對於正犯資以助力
    ，而未參與實行犯罪之行為，且以正犯已經犯罪為構成要件
    ，最高法院49年臺上字第77號、60年臺上字第2159號判例意
    旨及75年度臺上字第1509號、88年度臺上字第1270號判決意
    旨均可資參照。經查，被告交付其所有上開帳戶之存摺、提
    款卡及碼密等物供他人使用，有幫助詐欺取財之不確定故意
    ；且收受上開帳戶之不明人士利用該帳戶向被害人詐騙財物
    後，以該帳戶為匯、取款之工具，詐騙被害人匯款至上開帳
    戶，使其遂行詐欺取財犯行時，便於隱匿真實身分，掩飾犯
    行不易遭查緝，是以被告提供帳戶之行為係對不明人士遂行
    詐欺取財犯行資以助力，而參與詐欺取財罪構成要件以外之
    行為。是核被告所為，係犯刑法第30條第1 項前段、第339
    條第1 項之幫助詐欺取財罪。又被告係幫助犯應依刑法第30
    條第2 項規定，按正犯之刑減輕之。
三、原審未予詳查，遽為被告無罪之諭知，尚有未當，公訴人上
    訴意旨，執此指摘原判決不當，為有理由，自應由本院將原
    判決撤銷改判。審酌被告犯後未能坦承犯行，態度非佳，所
    犯情節尚非重大等一切情狀，量處如主文第2 項所示之刑，
    並諭知易科罰金之折算標準，以資懲儆。
四、被告經合法傳喚，無正當理由不到庭，爰不待其陳述逕行判
    決。
據上論斷，應依刑事訴訟法第369 條第1 項前段、第364 條、第
299 條第1 項前段、第371 條、刑法第30條、第339 條第1 項、
第41條第1項前段、刑法施行法第1條之1，判決如主文。
本案經檢察官蔡國禎到庭執行職務。
中    華    民    國   100    年    3     月    31    日
                  刑事第七庭    審判長法  官  莊飛宗
                                      法  官  蔡廣昇
                                      法  官  謝宏宗
以上正本證明與原本無異。
本件判決不得上訴。
中    華    民    國   100    年    4     月    1     日
                                      書記官  蘇恒仁
附錄本判決論罪科刑法條：
中華民國刑法第339條第1項
（普通詐欺罪）
意圖為自己或第三人不法之所有，以詐術使人將本人或第三人之
物交付者，處 5 年以下有期徒刑、拘役或科或併科 1 千元以下
罰金。